【裁判字號】    99,訴,2788
【裁判日期】    991022
【裁判案由】    毒品危害防制條例
【裁判全文】
臺灣臺中地方法院刑事判決              99年度訴字第2788號
公  訴  人  臺灣臺中地方法院檢察署檢察官
被      告  甲○○
上列被告因違反毒品危害防制條例案件，經檢察官提起公訴（99
年度毒偵緝字第78號、99年度毒偵字第2095號），被告於準備程
序中就被訴事實為有罪之陳述，經告以簡式審判程序之旨，並聽
取當事人之意見後，本院合議庭裁定由受命法官獨任依簡式審判
程序審理，判決如下：
    主    文
甲○○施用第一級毒品，處有期徒刑柒月，扣案之第一級毒品海
洛因壹包（海洛因驗餘淨重零點零玖柒公克）、摻有海洛因之香
菸壹支，均沒收銷燬之；又施用第一級毒品，處有期徒刑柒月，
扣案之第一級毒品海洛因伍包（海洛因驗餘淨重合計零點伍捌公
克，空包裝總重零點玖伍公克）沒收銷燬之，注射針筒參支沒收
；又施用第二級毒品，處有期徒刑肆月。應執行有期徒刑壹年肆
月，扣案之第一級毒品海洛因壹包（海洛因驗餘淨重零點零玖柒
公克）、摻有海洛因之香菸壹支、第一級毒品海洛因伍包（海洛
因驗餘淨重合計零點伍捌公克，空包裝總重零點玖伍公克）均沒
收銷燬之，注射針筒參支沒收。
    犯罪事實及理由
一、犯罪事實：甲○○前於民國91年間因施用毒品案件，經臺灣
    嘉義地方法院裁定令入勒戒處所觀察、勒戒後，認無繼續施
    用傾向，於91年7月26日釋放出所，並由臺灣嘉義地方法院
    檢察署檢察官以91年度毒偵字第559號不起訴處分確定。復
    於觀察、勒戒釋放後5年內之92年間，再犯施用毒品案件，
    經本院裁定令入勒戒處所觀察、勒戒後，認無繼續施用傾向
    ，於92年10月20日出所，而經臺灣臺中地方法院檢察署檢察
    官以92年度毒偵字第2870號不起訴處分確定。詎其仍不知警
    惕悔改，復分別基於施用第一、二級毒品之犯意：
  (一)於98年9月11日下午3時10分許，在臺中縣石岡鄉○○路391
    號住處，以將第一級毒品海洛因摻入香菸內點燃吸食煙霧之
    方式，施用海洛因1次。
  (二)於99年5月25日凌晨零時許，在臺中縣豐原市「廟東夜市」
    公廁內，將海洛因加入注射針筒與水混合後，再以注射針筒
    注射手臂之方式，施用海洛因1次。
  (三)於98年9月11日上午10時許，在臺中縣石岡鄉○○路391號住
    處，以將第二級毒品甲基安非他命放入自製吸食器內，點火
    燒烤後吸食其煙霧之方式，施用第甲基安非他命1次。
    嗣於98年9月11日下午3時20分許，甲○○在臺中縣石岡鄉○
    ○路391號住處為警查獲，扣得第一級毒品海洛因1小包（含
    袋重0.3公克，海洛因驗餘淨重0.097公克）、摻有海洛因之
    香菸1支。99年5月25日凌晨3時30分許，甲○○另因毒品及
    槍砲案件遭通緝，在臺中縣后里鄉○○路138號前為警查獲
    ，並在其身上扣得第一級毒品海洛因5小包（海洛因驗餘淨
    重合計0.58公克，空包裝總重0.95公克）、注射針筒3支。
    案經臺中縣警察局東勢分局、大甲分局分別報請臺灣臺中地
    方法院檢察署檢察官偵查起訴。
二、證據名稱：
  (一)被告於警詢、偵查中之自白及本院準備程序及審理中之有罪
    陳述。
  (二)詮昕科技股份有限公司濫用藥物尿液檢驗報告2件（即98年9
    月11日及99年5月25日所採尿液送驗各1件）。
  (三)行政院衛生署草屯療養院鑑定書1件（98年9月11日扣得之海
    洛因1小包部分）、法務部調查局濫用藥物實驗室鑑定書1件
    （99年5月25日扣得之海洛因5小包部分）。
  (四)扣案如犯罪事實欄所示之海洛因1小包（含袋重0.3公克，海
    洛因驗餘淨重0.097公克）、摻有海洛因之香菸1支、海洛因
    5小包（海洛因驗餘淨重合計0.58公克，空包裝總重0.95公
    克）、注射針筒3支。
三、論罪科刑部分：
  (一)按毒品危害防制條例於92年7月9日修正公布，自93年1月9日
    施行，其中第20條、第23條將施用毒品之保安處分程序，單
    純區分為『初犯』、『5年內再犯』及『5年後再犯』三種；
    依其立法理由之說明：『初犯』，經觀察、勒戒或強制戒治
    後，應為不起訴處分或不付審理之裁定；經觀察、勒戒或強
    制戒治執行完畢釋放後，『5年內再犯』者，因其再犯率甚
    高，原實施之觀察、勒戒及強制戒治既已無法收其實效，爰
    依法追訴或裁定交付審理。至於經觀察、勒戒或強制戒治執
    行完畢釋放後，『5年後再犯』者，前所實施之觀察、勒戒
    或強制戒治已足以遮斷其施用毒品之毒癮，為期自新及協助
    其斷除毒癮，仍適用『初犯』規定，先經觀察、勒戒或強制
    戒治之程序。從而，依修正後之規定，僅限於『初犯』及『
    5年後再犯』等二種情形，始應先經觀察、勒戒或強制戒治
    程序，不能逕行起訴，亦即設為施用毒品罪起訴條件之限制
    。但倘被告於5年內已再犯，經依法再為保安處分或追訴處
    罰者，縱其第三次（或第三次以上）施用毒品之時間，在初
    犯之保安處分執行完畢釋放5年以後，即非屬『5年後再犯』
    之情形，且因前有『5年內再犯』情形，顯見其再犯率甚高
    ，原實施之保安處分無法收其實效，毋庸仍予寬典處遇，而
    應依該條例第10條逕予刑罰制裁，分有最高法院99年度臺非
    字第123號、99年度臺非字第124號、99年度臺上字第848號
    、98年度臺上字第7296號、98年度臺非字第211號、97年度
    臺非字第540號判決及97年第5次刑事庭會議決議可資參照。
    查被告前於91年間因施用毒品案件，經臺灣嘉義地方法院裁
    定令入勒戒處所觀察、勒戒後，認無繼續施用傾向，於91年
    7月26日釋放。又於觀察、勒戒完畢後5年內之92年間，再犯
    犯施用毒品案件，經本院裁定令入勒戒處所觀察、勒戒後，
    認無繼續施用傾向，於92年10月20日出所之事實，有臺灣高
    等法院被告前案紀錄表1份在卷可參，是被告第1次施用毒品
    案件經觀察、勒戒執行完畢後，5年內已再犯施用毒品案件
    ，並經觀察、勒戒，是依前開說明，縱其本案施用毒品之時
    間，係在前施用毒品案件經觀察、勒戒執行完畢釋放5年以
    後，仍與「5年後再犯」有別，仍應依毒品危害防制條例第
    23條第2項之規定，依法追訴、處罰，
  (二)核被告甲○○所為，係分別犯毒品危害防制條例第10條第1
    項及第2項之施用第一、二級毒品罪。被告為供自己施用前
    、後持有第一級毒品海洛因之低度行為及為供自己施用前持
    有第二級毒品甲基安非他命之低度行為，均為施用第一、二
    級毒品之高度行為所吸收，不另論罪。被告2次施用第一級
    毒品及1次施用第二級毒品之3次犯行，均犯意各別，行為互
    殊，應予分論併罰。
  (三)爰審酌被告前有2次因施用毒品經送觀察、勒戒之事實，且
    除毒品案件外，另曾犯槍砲彈藥刀械管制條例及恐嚇案件，
    有臺灣高等法院被告前案紀錄表附卷可憑，其素行不良，無
    視於毒品對於自身健康之戕害及國家杜絕毒品犯罪之禁令，
    一再施用第一級及第二級毒品不輟，惡性顯然非輕。惟考量
    施用毒品犯罪，僅戕害施用人之個人身體健康，科處刑罰雖
    有國家刑事政策之一般預防宗旨，但促使施用人戒絕毒癮之
    個別預防應為其主要目的，且被告犯後尚知坦承犯行，態度
    良好等一切情狀，各量處如主文所示之刑並定其應執行刑。
  (四)本案於98年9月11日扣得之海洛因1包（含袋重0.3公克，海
    洛因驗餘淨重0.097公克）及99年5月25日扣得之海洛因5小
    包（海洛因驗餘淨重合計0.58公克，空包裝總重0.95公克）
    ，各該夾鏈袋均為承裝毒品之用，與附著其上之毒品難以分
    析剝離。另98年9月11日扣得之摻有海洛因之香菸1支，所附
    著之毒品更難與香菸本體析離清楚，均應依毒品危害防制條
    例第18條第1項前段之規定，連同內裝或內含之海洛因一併
    沒收銷燬之。而取樣檢驗用罄之海洛因，自無庸為沒收銷燬
    之諭知。又99年5月25日扣案之注射針筒3支，係被告所有供
    施打海洛因所用，業據被告供認在卷，應依刑法第38條第1
    項第2款規定予以沒收。另98年9月11日查扣之行動電話1支
    ，雖係被告所有，惟無證據證明係供被告施用毒品所用之物
    ，爰不予宣告沒收，併予敘明。
四、應適用之法條：
  (一)刑事訴訟法第273條之1第1項、第299條第1項前段、第310
    條之2、第454條第1項。
  (二)毒品危害防制條例第10條第1項、第2項、第18條第1項前段
    。
  (三)刑法第11條、第51條第5款、第38條第1項第2款。
五、如不服本判決，應於收受送達後10日內向本院提出上訴書狀
    （應敘述具體理由並附繕本）。
本案經檢察官乙○○到庭執行職務。
中    華    民    國    99    年    10    月    22    日
                  刑事第五庭    法  官  王邁揚
上正本證明與原本無異。
                                書記官  林念慈
中    華    民    國    99    年    10    月    22    日
附錄本案論罪科刑之法條全文：
毒品危害防制條例第10條
施用第一級毒品者，處六月以上五年以下有期徒刑。
施用第二級毒品者，處三年以下有期徒刑。

司法院資訊處製作；財團法人民間司法改革基金會備份。
